臺灣臺南地方法院臺南簡易庭民事判決
111年度南小字第1286號
原      告  兆豐產物保險股份有限公司

法定代理人  梁正德
訴訟代理人  楊豐隆
被      告  吳俊明


上列當事人間請求侵權行為損害賠償事件，經本院於民國111年9
月15日言詞辯論終結，判決如下：
    主      文
被告應給付原告新臺幣肆萬捌仟壹佰伍拾參元，及自民國一一一
年七月九日起至清償日止，按週年利率百分之五計算之利息。
原告其餘之訴駁回。
訴訟費用新臺幣壹仟元由被告負擔百分之七十二，餘由原告負擔
。
本判決原告勝訴部分得假執行。
    事實及理由
一、本件原告主張：被告於民國109年7月29日0時11分許，騎乘
    車牌號碼000-0000號普通重型機車，沿臺南市東區中華東路
    二段由北往南方向行駛，行經中華東路二段與東門路三段之
    交岔路口，原應注意行進、轉彎應遵守燈光號誌，而當時天
    候晴、夜間有照明、柏油路面乾燥、無缺陷、無障礙物、視
    距良好，並無不能注意之情事，竟疏於注意，貿然闖越紅燈
    左轉彎並自摔在地，適訴外人紀冠豪駕駛由原告承保之訴外
    人林玉珍所有車牌號碼000-0000號自用小客車（下稱系爭車
    輛），沿東門路三段由東往西方向行駛至該交岔路口，被告
    之機車於自摔後再與系爭車輛發生碰撞，致系爭車輛受有損
    害，經送廠修復，修復費用為新臺幣（下同）66,495元（其
    中工資12,163元、烤漆11,396元、零件42,936元），原告已
    依保險契約悉數理賠被保險人林玉珍。被告對於本件事故之
    發生有過失責任，依民法第184條第1項前段、第191條之2規
    定，被告應負損害賠償責任，原告既已賠付上開修復費用，
    自得依保險法第53條第1項規定，代位請求權人向被告行使
    請求權等語。並聲明：被告應給付原告66,495元，及自起訴
    狀繕本送達翌日起至清償日止，按週年利率百分之5計算之
    利息。
二、被告則以：原告請求之金額過高，系爭車輛係中古車等語，
    資為抗辯。並聲明：原告之訴駁回。
三、本院得心證之理由：
（一）按因故意或過失，不法侵害他人之權利者，負損害賠償責
      任；汽車、機車或其他非依軌道行駛之動力車輛，在使用
      中加損害於他人者，駕駛人應賠償因此所生之損害，民法
      第184條第1項前段、第191條之2前段分別定有明文。又按
      按汽車行駛至交岔路口，其行進、轉彎，應遵守燈光號誌
      ；行車管制號誌圓形紅燈顯示之意義：車輛面對圓形紅燈
      表示禁止通行，不得超越停止線或進入路口，道路交通安
      全規則第102條第1項第1款前段、道路交通標誌標線號誌
      設置規則第206條第5款分別定有明文。再按不法毀損他人
      之物者，被害人得請求賠償其物因毀損所減少之價額；負
      損害賠償責任者，除法律另有規定或契約另有訂定外，應
      回復他方損害發生前之原狀；該項情形，債權人得請求支
      付回復原狀所必要之費用，以代回復原狀，民法第196條
      、第213條第1項及第3項亦分別有明文規定。又被保險人
      因保險人應負保險責任之損失發生，而對於第三人有損失
      賠償請求權者，保險人得於給付賠償金額後，代位行使被
      保險人對於第三人之請求權。但其所請求之數額，以不逾
      賠償金額為限，保險法第53條第1項定有明文。
（二）原告主張：被告於109年7月29日0時11分許，騎乘車牌號
      碼000-0000號普通重型機車，沿臺南市東區中華東路二段
      由北往南方向行駛，行經中華東路二段與東門路三段之交
      岔路口，原應注意行進、轉彎應遵守燈光號誌，而當時天
      候晴、夜間有照明、柏油路面乾燥、無缺陷、無障礙物、
      視距良好，並無不能注意之情事，竟疏於注意，貿然闖越
      紅燈左轉彎並自摔在地，適訴外人紀冠豪駕駛由原告承保
      之訴外人林玉珍所有之系爭車輛，沿東門路三段由東往西
      方向行駛至該交岔路口，被告之機車於自摔後再與系爭車
      輛發生碰撞，致系爭車輛受有損害，修復費用為66,495元
      （其中工資12,163元、烤漆11,396元、零件42,936元），
      原告已依保險契約悉數理賠被保險人林玉珍等情，業據其
      提出道路交通事故當事人登記聯單、道路交通事故現場圖
      、系爭車輛行車執照、南都汽車股份有限公司歸仁服務廠
      估價單、車損照片、電子發票證明聯、原告公司查核單、
      賠款滿意書各1份為證（見本院111年度南司小調字第949
      號卷〈下稱本院調字卷〉第17至43頁），並有臺南市政府警
      察局第一分局111年6月13日南市警一交字第1110341629號
      函檢附本件事故相關資料1份在卷可稽（見本院調字卷第6
      5至117頁），且為被告所不爭執，堪認原告此部分主張係
      為真實。從而，被告就本件事故之發生既應負過失侵權行
      為責任，則原告依保險契約給付保險金予被保險人後，依
      據侵權行為之法律關係及保險法第53條第1項之規定請求
      被告賠償，即於法有據。
（三）次按依民法第196條請求賠償物被毀損所減少之價額，得
      以修復費用為估定之標準，但以必要者為限，如修理材料
      以新品換舊品，應予折舊（最高法院77年第9次民事庭會
      議決議參照）。又依行政院所頒固定資產耐用年數表及固
      定資產折舊率表，非運輸業用客車、貨車之耐用年數為5
      年，依平均法計算其折舊結果（即以固定資產成本減除殘
      價後之餘額，按固定資產耐用年數表規定之耐用年數平均
      分攤，計算折舊額），每年折舊率為5分之1，並參酌營利
      事業所得稅查核準則第95條第6項規定，固定資產提列折
      舊採用定率遞減法者，以1年為計算單位，其使用期間未
      滿1年者，按實際使用之月數相當於全年之比例計算之，
      不滿1月者，以1月計。查本件原告承保之系爭車輛，為自
      用小客車，非屬運輸業用客車、貨車，自108年5月出廠發
      照，至109年7月29日受損，已使用1年3月，此有行車執照
      影本在卷可參（見本院調字卷第19頁）；而原告理賠之修
      復費用，其中零件費用42,936元，係以舊零件更換新零件
      ，依定率遞減法計算，舊零件之殘餘價值應為24,594元（
      計算式如附件），另再加計工資12,163元、烤漆11,396元
      ，本件實際損害金額合計為48,153元（計算式：24,594＋1
      2,163＋11,396＝48,153）。
（四）再按損害賠償祇應填補被害人實際損害，保險人代位被害
      人請求損害賠償時，依保險法第53條第1項規定，如其損
      害額超過或等於保險人已給付之賠償金額，固得就其賠償
      之範圍，代位請求賠償，如其損害額小於保險人已給付之
      賠償金額，則保險人所得代位請求者，應祇以該損害額為
      限（最高法院65年度台上字第2908號判決要旨參照）。查
      原告雖已依保險契約賠付被保險人66,495元，然本件實際
      損害金額為48,153元，已如前述，則依上揭說明，原告所
      得代位請求之金額應以48,153元為限，是原告請求被告給
      付48,153元，即屬有據，逾此部分，則屬無憑。
（五）另按給付無確定期限者，債務人於債權人得請求給付時，
      經其催告而未為給付，自受催告時起，負遲延責任。其經
      債權人起訴而送達訴狀，或依督促程序送達支付命令，或
      為其他相類之行為者，與催告有同一之效力；遲延之債務
      ，以支付金錢為標的者，債權人得請求依法定利率計算之
      遲延利息。但約定利率較高者，仍從其約定利率；應付利
      息之債務，其利率未經約定，亦無法律可據者，週年利率
      為百分之5，民法第229條第2項、第233條第1項及第203條
      分別定有明文。從而，原告依據保險法第53條第1項規定
      ，請求被告給付48,153元，及自起訴狀繕本送達翌日即11
      1年7月9日起至清償日止，按週年利率百分之5計算之利息
      ，為有理由，應予准許，逾此範圍之請求，則無理由。
四、按各當事人一部勝訴、一部敗訴者，其訴訟費用，由法院酌
    量情形，命兩造以比例分擔或命一造負擔，或命兩造各自負
    擔其支出之訴訟費用；小額訴訟，法院為訴訟費用之裁判時
    ，應確定其費用額，民事訴訟法第79條、第436條之19第1項
    分別定有明文。查本件之訴訟費用額為1,000元，爰斟酌兩
    造勝敗之情形，確定訴訟費用之負擔如主文第3項所示。
五、本判決第1項乃依小額訴訟程序所為被告敗訴之判決，依民
    事訴訟法第436條之20之規定，自應依職權宣告假執行。
據上論結，本件原告之訴為一部有理由，一部無理由，依民事訴
訟法第436條之23、第436條第2項、第79條、第436條之19第1項
、第436條之20，判決如主文。
中　　華　　民　　國   111    年     9    月    27    日
                  臺灣臺南地方法院臺南簡易庭
                                  法  官  王參和
以上正本係照原本作成。
如不服本判決，應於送達後20日內，向本院提出上訴狀並表明上
訴理由，如於本判決宣示後送達前提起上訴者，應於判決送達後
20日內補提上訴理由書（須附繕本）。
如委任律師提起上訴者，應一併繳納上訴審裁判費。
對於小額程序之第一審判決之上訴，非以其違背法令之理由，不
得為之。且上訴狀內應記載表明（一）原判決所違背之法令及其
具體內容。（二）依訴訟資料可認為原判決有違背法令之具體事
實。
中　　華　　民　　國　　111 　年　　 9　　月　　28　　日
                                  書記官  沈佩霖